臺灣基隆地方法院民事判決　　　　　　100年度基勞簡字第4號
原　　　告　吳志賢
訴訟代理人　吳宗輝律師
複　代理人　王青娥
被　　　告　永塑國際物流股份有限公司
法定代理人　簡耀宗
訴訟代理人　張華宇
上列當事人間請求給付資遣費等事件，本院於民國100年3月24日
言詞辯論終結，判決如下：
    主  文
原告之訴駁回。
訴訟費用由原告負擔。
    事實及理由
一、原告主張：
  (一)原告自民國94年11月28日起於被告公司任職司機及送貨員，
    於99年11月 1日執行貨車運送作業時，僅因未依運送部陳經
    理指示須於貨物上加蓋帆布，隔日竟遭被告公司無預警違法
    解雇，並拒發離職證明書，亦未給付原告資遣費及預告工資
    ，原告為此向基隆市政府（起訴狀誤載為勞工局）申訴，經
    基隆市政府於99年12月15日召開勞資爭議協調會，被告公司
    竟以原告曠職為由拒絕處理，故兩造協調不成立，被告公司
    之違法解雇行為已違反勞動基準法第14條第1項第6款規定，
    原告依法以存證信函向被告公司表示終止勞動契約，為此請
    求被告公司給付原告新臺幣（下同） 172,824元，及自起訴
    狀繕本送達翌日起至清償日止，按週年5%計算之利息，計算
    方式如下：
  1.資遣費122,947元：原告6個月內之平均工資為49,877元【計
    算式：自99年5月25日起至99年11月10日止之薪資總額249,3
    85元÷6個月＝49,877元】，且原告工作年資為4年11月又 4
    天（自94年11月28日起至99年11月 1日止），故被告公司應
    給付原告資遣費122,947元【計算式：49,877元×｛4＋（11
    ＋4/30）/12｝×0.5＝122,947元，小數點後四捨五入】。
  2.預告工資49,877元：原告因有勞動基準法第14條第 1項所列
    事由而終止勞動契約，該等事由係可歸責於被告公司，自難
    期待原告於該等事由發生後，尚須容忍相當於預告期間之經
    過後方得終止勞動契約，且勞動基準法亦僅規定勞工在「依
    第12條或第15條規定終止勞動契約、定期勞動契約期滿離職
    」時不得請求預告期間工資，則倘勞工有第14條第 1項事由
    而終止勞動契約時不准其請求預告期間工資，顯失公平，應
    可類推適用同法第16條規定，請求預告期間工資，原告年資
    為 5年，依勞動基準法第16條規定，預告天數為30日，故得
    請求預告工資49,877元。
  (二)對被告抗辯之陳述：
  1.原告雖自99年11月 3日起就沒有至被告公司工作，然係遭被
    告公司違法解雇，並非原告自行離職，且被告公司就貨物之
    運送既無制訂標準作業流程，即無從認定原告不蓋帆布有違
    反規定。
  2.另依基隆市政府處理勞資爭議協調會議紀錄，被告公司建議
    原告另謀他職，理由是原告抗命，依據是原告違反簽約書內
    容，然簽約書對員工之行為並未因情節輕重作不同區隔，一
    律免職，依最高法院97年度台上字第2624號判決意旨，雇主
    依勞動基準法第12條解雇員工必須區分情節輕重，故簽約書
    加重原告責任，應有民法第247條之1適用。
二、被告聲明駁回原告之訴，並陳明如受不利之判決，願供擔保
    聲請宣告免為假執行，其抗辯略以：
  (一)被告公司運送貨物需負保管與損害賠償責任，故全體駕駛人
    員均須將貨物綑綁牢固，並於貨物上加蓋帆布以防止雨水浸
    濕及粉塵污染，以應客戶要求及運送安全，全體駕駛同仁均
    須遵守此規定。然原告於99年11月 1日依被告公司指派載運
    不鏽鋼板返被告公司貨車集散場時，被告公司運輸部陳經理
    即以口頭告知原告，須加蓋帆布，未料原告拒絕執行作業擅
    自離開，當日陳經理即與其他同仁協助加蓋帆布於貨物上，
    原告翌日返抵工作場所竟自行拆除帆布運送貨物，原告此舉
    已降低被告公司之服務品質，並增加潛在不可預期之損害與
    風險，違反與被告公司簽署之簽約書第 1條「不服從調派幹
    部指示任意更改工作內容或抗命者」之規定，依約被告公司
    得以免職之處分，另依勞動基準法及汽車運輸管理規則第19
    條規定，基於公司管理及對客戶之承諾，簽約書有必要如此
    規定。
  (二)原告自99年11月 3日起未經被告公司同意擅自取走貨車鑰匙
    且未返回工作崗位，影響被告公司車輛調度運送造成營運損
    失，經被告公司多次催促始於99年11月 8日交回，另原告所
    持有之基隆港務警察局核發之管制性碼頭通行證至今仍未返
    還。原告至基隆市政府申訴，兩造於99年11月15日、同年12
    月15日經基隆市政府召開勞資爭議協調會議，協調不成立後
    ，原告仍未返回工作崗位，經被告公司蕭副總經理多次聯繫
    未果，自99年12月16日起連續曠工已達 8日以上，被告公司
    始於99年12月28日依勞動基準法第12條第1項第6款規定終止
    與原告之勞動契約。
  (三)原告所稱被告公司陳經理口頭解雇與事實不符，陳經理只是
    提醒原告已違反契約約定事項，如原告有意離開，建議原告
    可以去找不用蓋帆布的公司任職，然原告於99年11月 2日擅
    持貨車鑰匙離開工作場所，應係有繼續工作之意，否則不會
    把鑰匙帶走，被告不認為原告當時有要離職之意思。
三、兩造不爭執之事項：
  (一)原告自94年11月28日起於被告公司任職運送貨物司機，於97
    年5月5日簽署永塑國際物流股份有限公司運輸部簽約書，至
    99年11月1日止，原告之工作年資為4年11月又4日，離職前6
    個月平均工資為49,877元。
  (二)被告公司運輸部陳經理曾於99年11月 1日告知原告，運送貨
    物須加蓋帆布，翌日原告返抵工作場所，自行拆除已綑綁於
    貨物上之帆布，再運送貨物。
  (三)原告於99年11月2日持貨車鑰匙離開工作場所，至同年月8日
    始將鑰匙歸還被告，並自99年11月 3日起即未至被告公司工
    作。
  (四)被告公司曾寄發99年12月28日永塑管理字第990066號函通知
    原告終止勞動契約，並經原告收受。
四、原告主張其經被告公司非法解雇，違反勞動基準法第14條第
    1項第6款規定，曾以存證信函向被告公司表示終止勞動契約
    ，並依法請求被告公司給付資遣費等情，然為被告公司所否
    認，並以原告自99年12月16日起連續曠工已達 8日以上，被
    告公司始於99年12月28日依勞動基準法第12條第1項第6款規
    定終止與原告之勞動契約，毋庸給付原告資遣費等語資為抗
    辯，因此本件所應審究的是：被告公司有無於99年11月 2日
    解雇原告？兩造間之勞動契約何時終止？被告公司應否給付
    原告資遣費及預告工資？經查：
  (一)按雇主依勞動基準法第11條或第13條但書規定終止勞動契約
    者，其預告期間，如勞工繼續工作 3年以上者，應於30日前
    預告之。雇主未依前開規定期間預告而終止契約者，應給付
    預告期間之工資。雇主依前開規定終止勞動契約者，應依下
    列規定發給勞工資遣費：1.在同一雇主之事業單位繼續工作
    ，每滿一年發給相當於一個月平均工資之資遣費。2.依前款
    計算之剩餘月數，或工作未滿一年者，以比例計給之。未滿
    一個月者以一個月計；勞動基準法第16條第1項、第3項、第
    17條分別定有明文。次按，勞工有無正當理由繼續曠工 3日
    ，或1個月內曠工達6日者，雇主得不經預告終止契約；雇主
    違反勞動契約或勞工法令，致有損害勞工權益之虞者，勞工
    得不經預告終止契約：勞工依前項規定終止契約者，應自知
    悉其情形之日起，30日內為之；依第12條或第15條規定終止
    勞動契約者，勞工不得向雇主請求加發預告期間工資及資遣
    費，勞動基準法第12條第1項第6款、第14條第1項第6款、第
    2項、第18條亦有明定。從而，勞工依據勞動基準法第16、1
    7 條規定，請求預告期間之工資及資遣費，係以雇主依勞動
    基準法第11條、第13條規定單方終止契約為前提，倘雇主係
    依勞動基準法第12條規定終止契約或經雙方合意終止契約者
    ，勞工即無請求資遣費及預告工資之權利。
  (二)又按當事人主張有利於己之事實者，就其事實有舉證之責任
    ，民事訴訟法第 277條前段定有明文；民事訴訟如係由原告
    主張權利者，應先由原告負舉證之責，若原告先不能舉證，
    以證實自己主張之事實為真實，則被告就其抗辯事實即令不
    能舉證，或其所舉證據尚有疵累，亦應駁回原告之請求，最
    高法院17年上字第 917號判例要旨可參。又依主張法律關係
    存在之當事人，須就該法律關係發生所須具備之特別要件，
    負舉證之責任。而此特別要件之具備，苟能證明間接事實並
    據此推認要件事實雖無不可，並不以直接證明者為限，惟此
    經證明之間接事實與要件事實間，須依經驗法則足以推認其
    因果關係存在者，始克當之。倘負舉證責任之一方所證明之
    間接事實，尚不足以推認要件事實，縱不負舉證責任之一方
    就其主張之事實不能證明或陳述不明、或其舉證猶有疵累，
    仍難認負舉證責任之一方已盡其舉證責任，自不得為其有利
    之認定，有最高法院91年度台上字第1613號判決要旨可稽。
    原告主張被告公司於99年11月 2日解雇原告之事實，既為被
    告所否認，則原告就其有此請求權存在之利己事實，自負有
    舉證責任。
  (三)被告公司陳經理於99年11月 1日告知原告運送貨物時須加蓋
    帆布，然被告並未遵從指令於貨物上覆蓋帆布，即離開工作
    場所，故陳經理及其他同事替原告於貨物上綑綁好帆布，惟
    翌日原告返抵工作場所，卻將已綑綁好於貨物上之帆布拆除
    再運送貨物，原告於運送完貨物返抵工作場所後，陳經理即
    因此事與原告有所爭執，原告主張被告公司陳經理以：「你
    不用來上班了，大家好聚好散，去找一家不用蓋帆布的公司
    工作。」等言論解雇原告，然此為被告所否認，並辯稱：「
    被告並無解雇原告，只是建議原告如有意離開被告公司，可
    以去找一家不用蓋帆布的公司工作。」，故本件之爭點即為
    被告公司陳經理所為言論是否有解雇原告之意思？查原告為
    被告公司之受雇人，本有依從雇主指示提供勞務之義務，然
    原告不僅於99年11月 1日不遵從主管指示替貨物覆蓋帆布即
    離去，甚至於翌日將其他同事為其綑綁好於貨物上之帆布拆
    除送貨，顯有刻意違反其主管之指令。原告雖主張貨物上已
    有防水材質、當時帆布沒有綁得很牢固及被告公司既無標準
    作業流程，無從認定原告不蓋帆布有違反規定云云，惟即使
    該帆布綑綁不牢固，原告本應立即重綁或補強，而非拆除帆
    布，且依原告與被告公司簽署之簽約書第 1條規定：「不服
    從調派幹部指示任意更改工作內容或抗命者，公司得不經預
    告予於免職處分。」，故原告於工作時本應有服從主管指示
    ，不得任意更改工作內容及抗命之義務，且運送貨物時於貨
    物上覆蓋帆布，保護貨物免於雨水浸濕或粉塵污染，核屬業
    務範圍內之合理命令，原告本應遵從主管指令為之，卻刻意
    違背主管指令，逕按個人意願為之，衡情被告公司陳經理所
    為言論應係指，原告於被告公司工作，即應遵守公司命令覆
    蓋帆布運送貨物，倘原告堅持不覆蓋帆布，可以去找一家接
    受不必覆蓋帆布即可運送貨物的公司工作，並無解雇原告之
    意思。參以原告違反主管指令，不覆蓋帆布即運送貨物，經
    被告公司陳經理以上開言論告知原告後，原告將貨車鑰匙及
    基隆港務警察局核發之管制性碼頭通行證攜帶回家，至99年
    11月 8日始返還鑰匙，雖被告公司之司機平日可以將貨車鑰
    匙帶回家，惟倘原告係遭被告公司當場解雇，被告公司應於
    當日即命原告交還鑰匙及基隆港務警察局核發之管制性碼頭
    通行證，而非事件發生數日後才由原告返還鑰匙，益徵被告
    公司並無解雇原告之意，且原告就其遭被告公司非法解雇一
    事，復未能提出其他事證以實其說，被告公司辯稱未於99年
    11月2日解雇原告，較堪採信。再依勞動基準法第14條第2項
    規定，勞工主張雇主違反勞動契約或勞工法令，致有損害勞
    工權益之虞者，得不經預告終止契約，但應自知悉其情形之
    日起，30日內為之，已如前述，原告主張被告公司違法解僱
    而有勞動基準法第14條第1項第6款規定之事由，係發生於99
    年11月2日，因原告於99年11月3日針對資遣費及開立非自願
    性離職證明等勞資爭議向基隆市政府申訴，經基隆市政府召
    開勞資爭議協調會協調迄同年12月15日協調不成立，該協調
    期間不應計入上開30日除斥期間，然原告於100年1月26日始
    終止兩造間之勞動契約，有原告所提郵局存證信函影本附卷
    足憑，已逾勞動基準法第14條第 2項規定之30日除斥期間，
    原告依勞動基準法第14條第1項第6款事由終止兩造間之勞動
    契約，自不合法。
  (四)另按勞工無正當理由繼續曠工3日，或1個月內曠工達 6日者
    ，雇主得不經預告終止契約；又因此種情形而終止勞動契約
    者，勞工不得向雇主請求加發預告期間工資及資遣費，勞動
    基準法第12條第1項第6款、第18條分別定有明文。原告自陳
    其自99年11月 2日離開工作場所後，即未返回被告公司工作
    ，且其於99年12月15日於基隆市政府勞資爭議協調會協調不
    成立後，仍未返回工作場所工作，亦未辦理請假手續，迄至
    99年12月28日止，原告已繼續曠職 3日以上，被告公司依勞
    動基準法第12條第1項第6款規定，不經預告即發函通知原告
    終止兩造間之勞動契約，自屬有據，該函文並經原告收受無
    誤，有被告公司99年12月28日永塑管理字第990066號函文暨
    掛號郵件執據、網路郵件投遞成功查詢資料清單附卷可憑。
    兩造間之勞動契約既經被告依勞動基準法第12條第1項第6款
    規定不經預告而終止，依同法第18條第 1項之規定，原告自
    不得向被告請求加發預告期間之工資及資遣費。
五、綜上所述，原告主張依勞動基準法第14條第1項第6款規定終
    止兩造間之勞動契約，並依同法第14條第 6項準用同法第17
    條及類推適用第16條之規定，請求被告給付預告期間之工資
    及資遣費合計 172,824元，暨自起訴狀繕本送達翌日起至清
    償日止，按週年5%計算之利息，為無理由，不應准許。
六、本件事證已經明確，兩造其餘爭點及攻擊防禦方法，經本院
    審酌後，認與判決之結果不生影響，無逐一論述必要，附此
    敘明。
七、結論：本件原告之訴為無理由，依民事訴訟法第436條第2項
    、第78條，判決如主文。
中    華    民    國   100    年    4     月     8    日
                  基隆簡易庭法  官  陳湘琳
以上正本係照原本作成。
對於本件判決如有不服，應於收受送達後20日內向本院提出上訴
書狀，上訴於本院合議庭，並按他造當事人之人數附具繕本。
中    華    民    國   100    年    4     月     8    日
                            書記官  洪佳如